ACORDAO-COMPLETO-2540867

ACÓRDÃO DE RELAÇÃO

ACÓRDÃO DE RELAÇÃO 3287/2022 ATA 21/2022 - SEGUNDA CÂMARA

Acórdão 3287/2022-TCU-Segunda Câmara
Considerando que o presente processo trata de tomada de contas especial instaurada pelo Fundo Nacional de Desenvolvimento da Educação (FNDE) em desfavor de Pedro Paulo Boulhosa Tavares (falecido) , como então prefeito de Ponta de Pedras - PA (gestão: 2009-2012) , diante da não comprovação da regular aplicação dos recursos federais transferidos sob o valor original de R$ 336.072,00 no âmbito do Programa Nacional de Alimentação Escolar (PNAE) durante o exercício de 2009;
	Considerando que, a partir do Relatório de Tomada de Contas Especial n.º 104, de 2017 (Peça 8, p. 110-117) , o tomador de contas assinalou a cogitada responsabilidade em desfavor de Pedro Paulo Boulhosa Tavares sob o valor original de R$ 155.350,12 diante das supostas irregularidades na prestação de contas e na execução dos recursos recebidos por meio do PNAE-2009; 
	Considerando que, por esse prisma, a Secex-TCE teria promovido a citação do aludido gestor para apresentar a sua defesa ou recolher o correspondente débito sob o valor original de R$ 155.322,92 em função da inexistência da documentação comprobatória sobre as despesas realizadas e sobre a distribuição dos gêneros alimentícios às unidades escolares no âmbito do referido programa;
	Considerando, contudo, que a unidade técnica teria informado que o referido responsável teria falecido em 31/7/2020 (Peças 23 e 26, p. 2) , tendo o óbito ocorrido, então, após a instauração da presente TCE, mas antes da citação do gestor (Peça 21) , e, dessa forma, o longo lapso temporal em treze anos, desde as cogitadas falhas no exercício de 2009, comprometeria o exercício da ampla defesa pelos sucessores do responsável (falecido) , cabendo o arquivamento do presente feito em face da ausência dos pressupostos de constituição e desenvolvimento válido e regular do processo;
	Considerando, enfim, que, após a análise do feito (Peças 39 a 41) , a unidade técnica teria proposto o arquivamento do feito, sem o julgamento de mérito, nos termos dos arts. 201, § 3º, e 212 do RITCU, ante a ausência dos pressupostos de constituição e desenvolvimento válido e regular do processo; tendo o MPTCU anuído à referida proposta da Secex-TCE (Peça 42) ;
	Considerando, portanto, que o TCU pode incorporar o parecer da unidade técnica a estas razões de decidir e, diante dos elementos de convicção até aqui obtidos neste processo, deve promover o arquivamento da presente tomada de contas especial, sem o julgamento de mérito, nos termos do art. 212 do RITCU;
Os Ministros do Tribunal de Contas da União, reunidos em Sessão de 2ª Câmara, ACORDAM, por unanimidade, com fundamento nos arts. 143, inciso V, alínea "a", e 212 do Regimento Interno do TCU, aprovado pela Resolução nº 246, de 2011, em promover o arquivamento da presente tomada de contas especial, sem o julgamento do mérito, diante dos elementos de convicção até aqui obtidos pelo TCU, por ausência dos pressupostos de constituição e desenvolvimento válido e regular do processo, em sintonia com o parecer da unidade técnica, sem prejuízo de prolatar a providência abaixo fixada pelo item 1.7 deste Acórdão:
1. Processo TC-Processo 000.099/2020-1 (TOMADA DE CONTAS ESPECIAL) 
	1.1. Responsável: Pedro Paulo Boulhosa Tavares (falecido - CPF XXX.106.102-XX) .
	1.2. Entidade: Município de Ponta de Pedras - PA.
	1.3. Relator: Ministro-Substituto André Luís de Carvalho.
	1.4. Representante do Ministério Público: Procurador Rodrigo Medeiros de Lima.
	1.5. Unidade Técnica: Secretaria de Controle Externo de Tomada de Contas Especial (Secex-TCE) .
	1.6. Representação legal: não há. 
	1.7. Providência: enviar a cópia do presente Acórdão, com o parecer da unidade técnica, aos sucessores do gestor indicado no item 1.1

Segunda Câmara

Município de Ponta de Pedras - PA.

Pedro Paulo Boulhosa Tavares (falecido - CPF XXX.106.102-XX).

ANDRÉ DE CARVALHO

não há.

Procurador Rodrigo Medeiros de Lima.

TOMADA DE CONTAS ESPECIAL (TCE)

Secretaria de Controle Externo de Tomada de Contas Especial (Secex-TCE).